臺灣高等法院刑事判決　　　　　　　　94年度上易字第1727號
上　訴　人　台灣桃園地方法院檢察署檢察官
被　　　告　甲○○
上列上訴人因被告贓物案件，不服臺灣桃園地方法院94年度易字
第653號，中華民國94年8月24日第一審判決（起訴案號：臺灣桃
園地方法院檢察署93年度偵字第15038號），提起上訴，本院判
決如下：
    主  文
上訴駁回。
    理  由
一、公訴意旨略以︰被告甲○○明知姓名年籍均不詳之「陳」姓
    遊民所騎乘車牌號碼ＭＮＵ─五三七號之重型機車為來路不
    明贓物（經查係乙○○所有，於民國九十三年七月二十六日
    晚上十時許，在桃園縣中壢市○○○路與建國北路口遭不詳
    人所竊），竟於九十三年七月二十七日下午二時許，在桃園
    縣中壢市「新國民醫院」前，予以收受入己。嗣於九十三年
    七月二十八日中午十二時許，桃園縣桃園市○○路一一０號
    前，為警發現查獲。因認被告甲○○涉有刑法第三百四十九
    條第二項之收受贓物罪等語。
二、按犯罪事實應依證據認定之，無證據不得認定其犯罪事實。
    且檢察官就被告犯罪事實，應負舉證責任，並指出證明之方
    法。又不能證明被告犯罪者，應諭知無罪之判決，刑事訴訟
    法第一百五十四條第二項、第一百六十一條第一項、第三百
    零一條第一項分別定有明文。又按事實之認定，應憑證據，
    如未能發現相當證據，或證據不足以證明，自不能以推測或
    擬制之方法，以為裁判基礎；在訴訟上用以證明事實之證據
    ，須於通常一般之人均不致於有所懷疑，而得確信其為真實
    之程度者，始得據以為有罪之認定，倘其證明尚未達到此一
    程度，而有合理之懷疑性存在，致使無從為有罪之確信時，
    即應為無罪之判決，最高法院四十年臺上字第八六號、七十
    六年臺上字第四九八六號判例可資參照。
三、公訴意旨認被告甲○○涉嫌前開贓物罪嫌，無非係以前開機
    車為乙○○所有而失竊之物，業據證人乙○○於警詢時證述
    明確，復有乙○○出具贓物領據附卷可稽。而被告於警詢時
    供承有牙保該陳姓遊民將該機車典當予當鋪業者，雖辯稱不
    知該前開機車為贓物，然被告自承於騎乘該機車前往典當時
    ，該陳姓遊民有先行交付機車行照予被告，則被告當知該機
    車並非陳姓遊民所有，為來路不明之贓物，且被告迄今未提
    供該陳姓遊民之詳細年籍供查，被告所辯應係卸責之詞，不
    足採信等語。訊据被告否認有前開贓物犯行，辯稱：前開機
    車係一陳姓街友借伊使用，陳姓街友稱該車係其友人所有，
    且有該車之證件及鑰匙。伊並不知該輛機車為贓車。後來係
    創世基金會之社工人員提醒，曾發生其他遊民竊取車輛後借
    予他人使用之事，並建議將該機車交予警察機關查詢是否為
    贓車，伊便將機車騎至警察局，央請員警代為查詢該車是否
    為贓車等語。
四、原判決略以：被害人乙○○於警詢，指述車牌號碼ＭＮＵ
    ─五三七號機車為伊所有，於九十三年七月二十八日十二時
    許，在桃園縣桃園市○○路一一０號前失竊等情（偵卷第六
    、七頁），並有其所書立之贓物領據一份在卷可佐，此固足
    證明該車遭竊之事實，然不能由此遽行推認被告知悉該車為
    贓車，因此，被害人乙○○之指述及贓物領據，尚不得作為
    被告涉犯贓物犯行之積極證據。
    證人即警員陳佳祺證稱：被告騎乘本案機車至派出所，要
    求伊為其查詢該機車是否為失竊車輛，經伊以電腦查詢結果
    ，該車確為失竊車輛，伊便詢問被告該機車現在何處，被告
    告以該車停在派出所門口，伊再詢問被告該車來源，被告陳
    稱該車係其一名住於中壢之陳姓友人託其變賣，伊後來有至
    中壢查訪，但未見被告所稱之人。被告騎車至派出所時，伊
    有查看該車使用之鑰匙係一般正常之機車鑰匙，但被告並未
    交付伊該車之證件，被告當時表情正常等語（原審卷第三一
    至三二頁），衡情，犯罪者，除欲自首者外，均係躲避員警
    ，猶恐不及，豈會自投羅網？苟被告明知前開車輛為贓車，
    豈會騎乘該車前去警局要求員警查詢？是被告辯稱：實不知
    前開車輛為失竊車輛等語，及非無据，非不可信。被告稱
    ：該名陳姓友人稱本案機車係其友人所有，陳姓友人有提供
    該車行照供伊核對，伊有核對該行照與機車無誤等語（偵卷
    第四、五頁、原審卷第三六頁），按依現今社會狀況，借用
    他人機車使用，所在多有，而欲辨識機車來源是否合法，端
    視持有車輛者是否具備該車行照，而被告陳述其確有查看該
    車行照，且並無證據顯示其所言不實，則被告既已核對行照
    ，以查證機車來源，再佐以證人陳佳祺所述：被告用以騎乘
    車輛之鑰匙與一般機車鑰匙無異等情，一般人於此情狀，當
    認該持有機車之人，有合法權源，是被告辯稱：不知是贓物
    等語，即堪採信。換言之，本件並無證據足證被告知曉車牌
    號碼ＭＮＵ─五三七號機車係贓車，且觀諸被告主動要求員
    警查詢其所收受之前開車輛是否為遭竊之舉措，顯足推知被
    告主觀並未認識前開車輛之來源涉及不法，被告辯稱：不知
    所收受之機車為贓車一節，自堪採信。因認，公訴人所指，
    在經驗及論理法則上尚存有合理懷疑，復查無其他積極證據
    足認被告確有公訴人所指之犯行，爰諭知無罪等語。核無不
    當。
五、上訴意旨略以：被告對不認識之街友，所交付之車輛，竟予
    收受，並陪同典當，已違常情，且使用一日，方至警局報案
    ，至少有不確定故意等語，惟查：原審已說明，被告確有核
    對機車來源資料，且證人即警員亦證稱：機車鑰匙正常等語
    ，因認，於客觀上難認該車係贓車等情，難認有何違反情理
    之處，至於被告陪同街友典當之舉，此涉個人交友之方式，
    或一見如故，或久識而淡如水，實不能一概而論，殊不得彼
    此互指不是，亦難認違背經驗法則，至於被告若有贓物之不
    確定故意，將車丟棄即可，豈會冒險至警局查詢？是上訴所
    指，尚難認有理由，應予駁回。
六、被告經合法傳喚，無正當理由不到庭，爰不待其陳述，逕行
    判決。
據上論斷，應依刑事訴訟法第三百七十一條，第三百六十八條，
判決如主文。
本案經檢察官呂丁旺到庭執行職務。
中　　華　　民　　國　　94　　年　　11　　月　　8　　日
　　　　　　　　　刑事第二十一庭審判長法　官  溫耀源
　　　　　　　　　　　　　　　　　　  法　官  段景榕
　　　　　　　　　　　　　　　　　　  法　官  周政達
以上正本證明與原本無異。
不得上訴。
                                      書記官  陳菊珍
中　　華　　民　　國　　94　　年　　11　　月　　8 　　日
